【裁判字號】    97,上更(一),265
【裁判日期】    980511
【裁判案由】    違反毒品危害防制條例
【裁判全文】
臺灣高等法院高雄分院刑事判決     97年度上更(一)字第265號
上  訴  人  臺灣高雄地方法院檢察署檢察官
被      告      乙○○
                          另住台南縣安定鄉新吉村48之9號
                          （現另案在高雄監獄執行中）
指定辯護人      本院公設辯護人  孫妙岑
被      告      甲○○
選任辯護人      周元培    律師
                周村來    律師
上列上訴人因被告等違反毒品危害防制條例案件，不服臺灣高雄
地方法院93年度訴字第2052號中華民國94年1 月31日第一審判決
（起訴案號：臺灣高雄地方法院檢察署93年度偵字第3486、1056
4 號、93年度毒偵字第839 、841 、2724、2725號），提起上訴
判決後經最高法院發回更審，本院判決如下：
    主  文
上訴駁回。
    理  由
一、公訴意旨略以：被告乙○○、甲○○與丁○○（已亡故）及
    真實姓名、年籍不詳綽號「仁仔」之成年男子4 人，共同基
    於製造第二級毒品甲基安非他命之犯意聯絡，於民國（以下
    同）93年1 月20日由丁○○委由不知情之丙○○以每月新台
    幣1 萬元之代價，向不知情之李青美承租位於高雄市○○區
    ○○路80號Ｄ棟2 樓之2 之房屋，充作甲基安非他命製造工
    廠，並由「仁仔」提供甲基安非他命製造器具及甲基安非他
    命半成品，且由丁○○購買白色冰箱1 台置於上開處所後，
    由丁○○、乙○○與甲○○3 人共同繼續安非他命第二、第
    三階段之製造。嗣於同年2 月10日下午3 時40分許，在高雄
    市○○區○○路與中華路口處拘獲丙○○後，由丙○○帶同
    警員前往上開租處，當場查獲，並扣得第一級毒品海洛因16
    包﹙其中13包含有第一級毒品海洛因，共計淨重27.76 公克
    ，純質淨重16.69 公克；其中3 包未發現法定毒品成分，共
    計淨重9.55公克﹚、濾網2 個、磁器濾網1 個、水瓢2 個、
    三角錐瓶1 個、塑膠盆2 個、不銹鋼鍋2 個、浴巾1 條、吸
    管1 包、夾鏈帶1 包、塑膠盒3 個、電子秤1 臺、鈉1 瓶、
    度量器1 支、安非他命吸食器3 個、行動電話5 支、毛孔吸
    淨器1 支、酒精燈3 個、鹽酸1 瓶、刷子1 支、玻璃吸食器
    1 支、冰箱1 台、疑似大麻5.94公克、不明黑色粉末45.7公
    克、注射針筒2 支、現金27,260元，及甲基安非他命共計毛
    重263.71公克﹙共計淨重248.57公克﹚，液態甲基安非他命
    44.2公斤，因認被告乙○○、甲○○均涉有毒品危害防制條
    例第4 條第2 項之共同製造第二級毒品安非他命罪嫌。
二、公訴人認被告乙○○、甲○○涉有共同製造第二級毒品安非
    他命罪嫌，無非係以：(一)有扣案之濾網2 個、磁器濾網1 個
    、水瓢2 個、三角錐瓶1 個、塑膠盆2 個、不銹鋼鍋2 個、
    浴巾1 條、鈉1 瓶、度量器1 支、毛孔吸淨器1 支、鹽酸1
    瓶、刷子1 支、冰箱1 台等物足供製作甲基安非他命之用。
    (二)該扣案之物於丁○○租屋處查獲，而當時乙○○、甲○○
    均在場。(三)扣案之液態物體及結晶體經送驗結果均檢出甲基
    安非命成分。(四)被告乙○○曾在放有冰箱之房間聽丁○○與
    甲○○在討論冰塊融化滴水之事情。(五)丁○○之行動電話監
    聽譯文等，為其論據。
三、訊據被告乙○○、甲○○均堅決否認有共同製造甲基安非他
    命犯行，均辯稱：我們雖曾至丁○○租屋處找丁○○討藥（
    指毒品）吃，但與丁○○無任何製造甲基安非他命之犯意聯
    絡及行為分擔等語。經查：
（一）警方查獲時被告乙○○、甲○○2 人雖在該屋現場，惟証
      人丁○○於警訊中陳稱：警方查獲時我和乙○○、甲○○
      3 人正在房間內吸食安非他命等語（見93年2 月10日警訊
      筆錄，即丁○○之警卷第2 頁背面），丁○○於偵查中
      仍陳稱：乙○○、甲○○是來找我的等語（見93年2 月11
      日偵查筆錄，即93年度偵字第3486號卷第95頁），是被告
      乙○○、甲○○2 人辯稱：我們至丁○○租屋處找丁○○
      討藥（毒品）吃等語，非屬子虛。
（二）又被告乙○○在警詢中雖曾供稱：「我曾經在丁○○租屋
      處放有冰箱的房間內，看過丁○○與甲○○在房間討論將
      『冰塊融化滴水』的事情，我並且親自在桌子旁邊看到一
      個藍色的網狀籃子，上面裝有冰塊，且下面有一只類似藍
      色的桶子正在盛水，我在猜想及聽他們（丁○○與甲○○
      ）在討論可能在煉製安非化他命」等語（見93年4 月11日
      警訊筆錄，即乙○○之警卷(二)第3 頁背面）；乙○○在原
      審審理中也具結證稱：「我不懂得製作毒品的技術」（見
      原審卷第94頁）「我曾經在放桌子的房間，看過有冰塊放
      在桶子上面滴水，我看冰塊很像安非他命，所以就亂猜他
      們可能在製作安非他命」等語（見原審卷第333 頁），因
      乙○○不懂得製作毒品的技術，故以「猜想」、「可能」
      之詞語，「猜測他們可能在製作安非他命」，因乙○○不
      懂製毒技術，致不能確定共同被告丁○○是否在該室製作
      安非他命，則乙○○之前開陳述，自不得作為不利甲○○
      之證據。又本件扣案之濾網3 個中，只有磁器濾網驗出有
      甲基安非他命陽性反應，但其並非藍色（見偵查卷第187
      頁圖片27），因並無藍色網子或桶子驗出安非他命反應，
      可見乙○○所稱藍色的網狀籃子上面放有冰塊，下面藍色
      桶子盛水，而猜想是製造安非他命，尚非正確，其此部分
      之陳述並無其他積極證據可以證明，自難以其在警詢中前
      開陳述作為對被告甲○○不利的認定。
（三）又本件扣案之液態物體及結晶體，經警察機關送內政部警
      政署刑事警察局鑑定結果固均檢出甲基安非命成分，有該
      局93年4 月27日刑鑑字第0930038614號鑑驗通知書可稽（
      見偵查卷第128 至132 頁）。惟有關甲基安非他命製造過
      程，大致可分為前段（鹵化反應步驟）、中段（氫化反應
      步驟）、後段（純化結晶步驟）等三個階段；其各階段所
      使用之重要原料、溶劑及產物約略下：1.前段─鹽酸麻黃
      素經溶劑（如丙酮、乙醚等）浸溶後，再加亞硫醯二氯經
      電動攪拌器攪拌，再經溶洗過濾後，製成氯假麻黃素（為
      前段主要產物）。2.中段─氯假麻黃素加入催化劑（如氯
      化鈀、硫酸鋇等）及緩衝液（如醋酸鈉加醋酸等），置於
      壓力攪拌桶內，通入氫氣進行氫反應，即可將氯假麻黃素
      轉化成甲基安非他命，俟反應完成後，再經側孔燒瓶過濾
      之，即可製得含有甲基安非他命成分之滷水（俗稱黑水或
      黑油）。由於黑水中除甲基安非他命成分外，可能存有其
      他未反應之原料等物質，該階段產物人體無法直接施用。
      因此，黑水需再經純化結晶步驟，以取得可供施用之甲基
      安非他命結晶。3.後段─甲基安非他命滷水經加熱設備熬
      煮，再加入食鹽後，置於冰箱（或冷凍櫃）低溫冷凍，甲
      基安非他命結晶會漸漸生成，將生成之結晶物簡單予以脫
      水風乾，即可得高純度甲基安非他命，有法務部調查局93
      年1 月19日調科壹字第09362340180 號函可憑（見原審卷
      第294 至295 頁）。查本件在查獲現場並未扣得製造甲基
      安非他命前段及中段所需之重要原料、溶劑及器材（如鹽
      酸麻黃素、丙酮、乙醚、亞硫醯二氯、電動攪拌器、氯假
      麻黃素、氯化鈀、硫酸鋇、醋酸鈉加醋酸、壓力攪拌桶、
      氫氣），且現場查扣已結晶之甲基安非他命及液體甲基安
      非他命，因此，本件查獲現場並非製造甲基安非他命前段
      及中段現場，應無疑問。至於查獲現場雖查獲有液態甲基
      安非他命，而依前述說明此液態甲基安非他命須經純化結
      晶步驟才能成為結晶體，且查扣有冰箱等物，因此，依前
      述說明查獲現場雖有可能成為製造甲基安非命第三階段之
      場所；但當日在上址查扣之濾網2 個、磁器濾網1 個、水
      瓢2 個、三角錐瓶1 個、塑膠盆2 個、不銹鋼鍋2 個、浴
      巾1 條、鈉1 瓶、度量器1 支、毛孔吸淨器1 支、鹽酸1
      瓶、刷子1 支、冰箱1 台等物，經原審法院囑託高雄醫學
      大學附設中和紀念醫院檢驗結果（其中三角錐、鹽酸及冰
      箱等物品未送驗），除其中之磁器濾網1 個及深藍色透明
      塑膠盆1 個驗出有甲基安非他命陽性反應，另水飄（淡綠
      色）1 個及不銹鋼鍋2 個均驗出有愷他命陽性反應外，其
      餘物品均無甲基安非他命陽性反應，有該院93年9 月7 日
      9309─119 至133 號檢驗報告單可証（見原審卷第135 至
      148 頁），可見並無證據證明丁○○已在上址進行甲基安
      非他命滷水加熱熬煮行為，且丁○○係於93年1 月20日始
      透過其友人丙○○向李春美租用高雄市○○區○○路80號
      Ｄ棟2 樓之2 之房屋，並於簽約後約2 日才由丁○○1 人
      搬進去住，業經丙○○在警詢中陳述明確（見偵卷第21頁
      ），並有房屋租賃契約書可參（見偵查卷第55頁）；因此
      丁○○搬至上址居住，至其被查獲之同年2 月10日止，約
      20日，其期間不長，且乙○○在警詢中又稱：之前沒有看
      到扣案冰箱，是查獲之前幾天才看到扣案冰箱等語（見警
      卷(二)第15頁），並參酌上述之無證據證明丁○○已在上址
      進行甲基安非他命滷水加熱熬煮行為，則丁○○是否已在
      上址進行第三階段之純化甲基安非他命行為，並非無疑，
      被告乙○○、甲○○2 人是否在該地參與製造安非他命同
      有疑義。
（四）公訴人雖另舉丁○○93年2 月1 下午5 時30分許及同年2
      月5 日下午7 時26分許之監聽譯文為據（見偵查卷第139
      頁），但其監聽對象係丁○○，且93年2 月1 下午5 時30
      分許之監聽譯文內容，係一綽號「宏仔」向丁○○抱怨「
      東西」太濕，同年2 月5 日下午7 時26分許之監聽譯文內
      容，則係丁○○指使某男將物品交給綽號「溪仔」之人，
      其內容均與製造無關，又同年2 月5 日下午7 時26分許之
      監聽譯文部分，經原審當庭勘驗該錄音帶結果，並無錄音
      內容，有原審勘驗筆錄可稽（見原審卷第60頁），足見該
      監聽內容並不足作為被告乙○○、甲○○2 人有製造甲基
      安非他命的證據。另外被告乙○○、甲○○2 人均有施用
      毒品前科，有臺灣高等法院被告前案紀錄表可參，從而其
      2 人所稱，至丁○○住處係為討藥（毒品）吃，並非不可
      採信，又依丁○○之陳述，因其均否認有製造甲基安非他
      命行為，故其證詞，並無可以作為被告乙○○、甲○○2
      人有罪之證據。
    綜上所述，因被告乙○○、甲○○2 人所辯：前往丁○○租
    屋處是找丁○○討藥（指毒品）吃等語，核與証人丁○○於
    警訊中陳稱：警方查獲時我和乙○○、甲○○3 人正在房間
    內吸食安非他命等語，丁○○於偵查中仍陳稱：乙○○、甲○○是來找我的等語相符；又丁○○搬至上址居住只約20日
    ，其期間不長，且乙○○在警詢中陳稱：之前沒有看到扣案
    冰箱，是查獲之前幾天才看到扣案冰箱等語，尚無證據證明
    丁○○已在上址進行第三階段之甲基安非他命滷水加熱熬煮
    行為；又乙○○不懂得製作毒品的技術，則乙○○於警訊中
    所稱：曾經在放桌子的房間，看過有冰塊放在桶子上面滴水
    ，我看冰塊很像安非他命，所以就亂猜他們可能在製作安非
    他命等語，因並無藍色網子或桶子驗出安非他命反應，可見
    乙○○所稱藍色的網狀籃子上面放有冰塊，下面藍色桶子盛
    水，而猜想是製造安非他命，尚非正確；又因乙○○不懂製
    毒技術，致不能確定共同被告丁○○是否在該室製作安非他
    命，則乙○○之前開陳述，自不得作為不利被告甲○○之證
    據，此外復查無其他確切証据証明被告乙○○、甲○○2 人
    有共同製造安非他命情事，不能証明被告乙○○、甲○○2
    人犯罪。
四、原審以不能証明被告乙○○、甲○○2 人犯罪，依法諭知無
    罪，核無不合，檢察官上訴指摘原判決不當，為無理由，應
    予駁回。
據上論結，應依刑事訴訟法第368 條，判決如主文。
本案經檢察官許美女到庭執行職務。
中    華    民    國    98    年    5     月    11    日
              刑事第六庭    審判長法  官  王憲義
                                  法  官  邱永貴
                                  法  官  張盛喜
以上正本證明與原本無異。
被告不得上訴。
檢察官如不服本判決應於收受本判決後10日內向本院提出上訴書
狀，其未敘述上訴理由者，並得於提起上訴後10日內向本院補提
理由書狀（均須按他造當事人之人數附繕本）「切勿逕送上級法
院」。
中    華    民    國    98    年    5     月    11    日
                                  書記官  黃一秋


司法院資訊處製作；財團法人民間司法改革基金會備份。
